【裁判字號】    89,台上,5073
【裁判日期】    890824
【裁判案由】    偽造文書
【裁判全文】
最高法院刑事判決                              八十九年度台上字第五○七三號
    上訴人  台灣高等法院台南分院檢察署檢察官
    被  告  甲○○
            乙○○
右上訴人因被告等偽造文書案件，不服台灣高等法院台南分院中華民國八十七年四月
三十日第二審判決（八十七年度上訴字第三九○號，起訴案號：台灣台南地方法院檢
察署八十五年度偵字第九四二六號），提起上訴，本院判決如左：
    主  文
上訴駁回。
    理  由
按刑事訴訟法第三百七十七條規定：上訴於第三審法院，非以判決違背法令為理由，
不得為之。是提起第三審上訴，應以原判決違背法令為理由，係屬法定要件。如果上
訴理由狀並未依據卷內訴訟資料，具體指摘原判決不適用何種法則或如何適用不當，
或所指摘原判決違法情事，顯與法律規定得為第三審上訴理由之違法情形，不相適合
時，均應認其上訴為違背法律上之程式，予以駁回。本件原判決以公訴意旨略稱：被
告甲○○、乙○○夫妻二人，因獲悉信用卡可持向發卡銀行借貸現金，其二人均未在
三新股份有限公司（下稱三新公司）任職領薪，竟共同意圖為自己不法之所有，於民
國八十五年四月初偽造該公司之所得扣繳憑單影本兩張，交付不知情之台新國際商業
銀行（下稱台新銀行）信用卡行銷業務員穆建鳴持向香港上海匯豐銀行（下稱匯豐銀
行）詐辦信用卡，經匯豐銀行向三新公司查詢，始獲悉上情，致未得逞。因認被告等
涉犯刑法第二百十六條、第二百十二條行使偽造特種文書及第三百三十九條第三項、
第一項詐欺取財未遂罪嫌。經審理結果，認為被告等犯罪不能證明，因而撤銷第一審
不當之科刑判決，改判諭知其無罪。係以證人林國安、高玉玲均證稱：穆榮男、穆建
鳴父子曾對渠等表示穆建鳴在台新銀行上班，可以幫忙辦理信用卡，辦普通卡只需身
分證影本，辦金卡才須附財力證明，甲○○乃當場填寫信用卡申請書，附上身分證影
本，並未附上其它證件等語，足認被告等未交付三新公司之扣繳憑單予穆建鳴無疑。
而以甲○○係從事衣服裁剪工作，未曾在三新公司工作，既不識三新公司之負責人，
亦不知三新公司之地址，更不諳電腦操作手續，不可能以電腦打字方式偽造三新公司
之扣繳憑單；反之，三新公司係台新銀行台南分行之客戶，穆建鳴既在該銀行上班，
深諳電腦打字，自有可能取得三新公司之負責人及地址等相關資料，製作系爭扣繳憑
單，執該等扣繳憑單尚難以推測方法認定為被告等所偽造。復以信用卡之申請書，必
須由申請人親自簽名，俾將來對簽帳單之簽名發生爭執時，有核對憑據，穆建鳴在為
被告等辦理台新銀行信用卡時，均將申請書交給被告等簽名，然在為其辦理匯豐銀行
之信用卡時，為何不交付申請書並要求被告等親自簽名，而由其代為簽名？尤令人啟
疑，足徵穆建鳴之證述並非全無瑕疵可指。已詳敘其綜合調查證據之結果，應為無罪
判決之心證理由綦詳，從形式上觀察，原判決並無違背法令之情形存在。查證據之取
捨及證據之證明力如何，均屬事實審法院得自由裁量、判斷之職權，苟其此項裁量、
判斷，並不悖乎通常一般之人日常生活經驗之定則或論理法則，又於判決內論其何
以作此判斷之心證理由者，即不得任意指摘其為違法，據為提起第三審上訴之合法理
由。上訴意旨置原判決上開明確論斷於不顧，對原審取捨證據及證據證明力判斷之審
判職權行使，任憑己見，再事爭執，或曰：穆建鳴並非匯豐銀行之職員，其為被告等
辦理信用卡，既無業績，亦未收取任何費用或佣金，純屬幫忙性質，自無為被告等偽
造扣繳憑單之必要，原審認穆建鳴為其業績，始擅自為被告辦理信用卡之申請，其採
證違反一般經驗法則；或謂：辦理匯豐銀行之信用卡須有年薪新台幣（下同）二十五
萬元以上之所得扣繳憑單證明；然甲○○八十四年度之所得僅六萬元，乙○○亦僅十
萬四千元，均不符申請信用卡之要件，其在需款孔急情況下，確有偽造扣繳憑單之動
機，原審忽略被告等所得收入之情況，並疏未向台新銀行查證申請信用卡是否須附財
力證明，遽爾為其有利之認定，併有認定事實違背證據法則及應予審判期日調查證據
未予調查之違法云云。然其所指摘者或為單純事實上之爭辯，或與待證事項無關，要
非適法之第三審上訴理由。是上訴意旨所指摘原判決違法情事，顯與法律規定得為第
三審上訴理由之違法情形，不相適合。揆諸首開說明，其上訴為違背法律上之程式，
應予駁回。又本件檢察官起訴被告等偽造三新公司之扣繳憑單，認係涉犯刑法第二百
十六條、第二百十二條之行使偽造特種文書罪嫌，似屬刑事訴訟法第三百七十六條第
一、四款之案件，不得上訴於第三審法院。然依檢察官起訴之事實，行使偽造之三新
公司扣繳憑單，非屬關於被告能力或財力之證書，應為刑法第二百十六條、第二百十
條行使偽造私文書罪之範疇，第一審檢察官引律錯誤，仍不影響上訴人在第三審之上
訴權，併此指明。
據上論結，應依刑事訴訟法第三百九十五條前段，判決如主文。
中      華      民      國    八十九    年      八      月     二十四   日
                              最高法院刑事第六庭
                                  審判長法官  紀  俊  乾
                                        法官  黃  正  興
                                        法官  陳  東  誥
                                        法官  張  春  福
                                        法官  韓  金  秀
      右正本證明與原本無異
                                              書  記  官
中      華      民      國    八十九    年      八      月    二十八    日


司法院資訊處製作；財團法人民間司法改革基金會備份。
